【裁判字號】    89,上訴,173
【裁判日期】    890321
【裁判案由】    偽造文書
【裁判全文】
臺灣高等法院臺中分院刑事判決                    八十九年度上訴字第一七三號
    上  訴  人  臺灣苗栗地方法院檢察署檢察官
    被      告  甲○○
右上訴人因被告偽造文書案件，不服台灣苗栗地方法院八十八年度訴字第二○二號，
中華民國八十八年十月二十七日第一審判決（起訴案號：台灣苗栗地方法院檢察署八
十八年度偵字第六五六號），提起上訴，本院判決如左：
      主      文
上訴駁回。
      事實及理由
一、本案經本院審理結果，認第一審判決認事用法均無不當，應予維持，並引用第一
    審判決書記載之證據及理由（如附件）。
二、上訴意旨略以：本件告訴人雖有將其印章及存摺交由被告甲○○（以下簡稱被告
    ）保管，然尚難僅憑此點即認定被告係本件系爭買賣之實際買受人，進而推論被
    告有權以告訴人名義提領現金，且本件若係被告借用告訴人之名人義購屋，則所
    貸之款項應屬被告所有，何以告訴人事後又向被告要求返還印章及存摺，又被告
    何以須以告訴人之名義購屋，購屋所得之款項是否可認定被告有權提領，原審均
    未敘明，是原審尚有未盡調查之能事，為此提起上訴。
三、經查，本件購屋一事，全係由被告甲○○出面處理，並由被告直接將錢交予康舍
    建築股份有限公司等情，業據證人即介紹人江鼎國、康舍建築股份有限公司總經
    理陳明清分別於偵查及原審中結證明確（見偵查卷第第四十四頁正、背面，原審
    卷第七十八頁正面）。又告訴人林瑞圖於對保後，將印鑑章交予代書陳銘光，並
    向陳銘光表示，由被告甲○○全權處理，故陳銘光在銀行通知撥款時，即將印章
    送至銀行交予被告甲○○一情，亦據陳銘光於原審訊問時結證屬實（見原審卷第
    四十九頁背面、第五○頁正面），被告既出面洽談購屋、付款，而告訴人亦告知
    代書本件買賣由被告全權處理，以被告介入之深，其顯非單純介紹告訴人買賣房
    屋而已；參與本案告訴人指訴遭盜領之新台幣（下同）九十二萬九千元，係分別
    於八十七年十一月十三日、同年月十七日及十八日分三次由被告，或被告委託之
    丁○○、何政文所提領等情觀之，益徵該筆款項被告確屬有權提領，否則若係盜
    領，衡情被告應一次即將全部之款項領出，豈有分次提領之理。另告訴人於偵查
    中雖陳稱：買房子之款項，係伊之薪水所累積下來，另有標會而來等語（見偵查
    卷第三十九頁），惟查告訴人於八十六年、八十七年間並未曾申報綜合所得稅，
    此有財政部台灣省中區國稅局竹南稽徵所八十九年二月十七日中區國稅竹南徵字
    第八九○○○一四八八號函一份在卷可查，是告訴人陳稱購屋之款項有部分係薪
    資所得云云，顯屬虛偽。此外又查無其他積極之證據，足以證明被告有公訴人起
    訴之犯行，被告之犯罪尚屬不能證明，原審因而諭知被告無罪之判決，經核並無
    違誤，公訴人仍執前詞指摘原判決不當，為無理由，應予駁回。
四、據上論斷，應依刑事訴訟法第三百七十三條、第三百六十八條，判決如主文。
本案經檢察官乙○○到庭執行職務。
中      華      民      國    八十九     年       三      月   二十一   日
                                  臺灣高等法院臺中分院刑事第十庭
                                        審判長法  官  黃  永  泉
                                              法  官  蕭  廣  政
                                              法  官  蔡  名  曜
右正本證明與原本無異。
如不服本判決應於收受送達後十日內向本院提出上訴書狀，其未述上訴之理由者並
得於提起上訴後十日內向本院補提理由書（均須按他造當事人之人數附繕本）。
                                              書記官  廖  來  信
中      華      民      國    八十九     年       三      月    二十三  日
                                                                        Ｈ
臺灣苗栗地方法院刑事判決                          八十八年度訴字第二二號
    公  訴  人  臺灣苗栗地方法院檢察署檢察官
    被      告  甲○○  男  四十五歲（民國○○○年○月○○○日生）
                        住苗栗縣竹南鎮○○里○○鄰○○街二二六號
                        身分證統一編號：Ｋ一0000000號
右列被告因偽造文書等案件，經檢察官提起公訴（八十八年度偵字第六五六號），本
院判決如左：
    主  文
甲○○無罪。
    理  由
一、公訴意旨略以：被告甲○○於民國（下同）八十七年間，代告訴人丙○○向康舍
    建築股份有限公司購買苗栗縣竹南鎮公館里大埔頂七鄰七之十四號房屋，並向中
    國農民銀行辦理房屋貸款，共貸得新台幣（下同）五百餘萬元，甲○○竟基於概
    括犯意，利用為丙○○代購房屋並辦理貸款而持有丙○○所有之印章、中國農民
    銀行存摺之便，先於八十七年十一月十三日，偽造丙○○之署押及印文而偽造存
    摺存款取款憑條，向中國農民銀行盜領丙○○所貸得之存款五十萬元，得手後，
    於同年月十七日再利用不知情之丁○○（另為不起訴處分）以同一手法偽造存摺
    存款憑條，向中國農民銀行領取存款四十二萬元，於同年月十八日再利用不知情
    之許政文（另為不起訴處分）以同一方法偽造存摺存款憑條，向中國農民銀行領
    取存款九千元，嗣為丙○○發現而報警查獲。因認被告甲○○涉有刑法第二百十
    六條、第二百十條之行使偽造私文書罪嫌。
二、按犯罪事實應依証據認定之，無証據不得推定其犯罪事實，刑事訴訟法第一百五
    十四條定有明文。又認定不利於被告之事實，須依積極証據，苟積極証據不足為
    不利於被告事實之認定時，即應為有利於被告之認定，更不必有何有利之証據；
    且告訴人之告訴，係以使被告受刑事訴追為目的，是其陳述是否與事實相符，仍
    應調查其他證據以資審認，最高法院三十年上字第八一六號及五十二年台上字第
    一三００號著有判例。
三、公訴人認被告有前揭犯行，無非係以告訴人丙○○之指訴為主要論據。惟訊據被
    告甲○○堅詞否認有何犯行，辯稱：丙○○實為人頭，房屋其實係伊以丙○○名
    義所購買，作為投資之用，約好若轉手賣出再分紅，全部資金均係伊所出，貸款
    自然都是伊的等語。經查，本件購屋一事，全係由被告甲○○出面處理，此情有
    證人即中間人江鼎國、康舍建築股份有限公司總經理陳明清、代書陳銘光等人分
    別於偵審中證稱明確。又告訴人林瑞圖於對保後，將印鑑章交予代書陳銘光，並
    向陳銘光表示，由被告甲○○全權處理，故陳銘光在銀行通知撥款時，即將印章
    送至銀行交予被告甲○○一情，亦為陳銘光於本院訊問時結證屬實（見本院八十
    八年八月十日訊問筆錄），則以被告甲○○介入之深，其顯非單純介紹告訴人買
    賣房屋而已；況告訴人於警訊中自陳：係於八十七年十一月十三日銀行通知撥款
    ，惟因母喪，其乃向銀行副理告知，將存摺交由甲○○帶回等語，又告訴人另陳
    稱：係於八十七年十一月二十二日或二十三日向甲○○索取印章及存摺，甲○○
    才返還等語，則以存摺及印章之重要，為一般人所皆知，然告訴人丙○○卻早將
    印章委由代書持交予被告甲○○全權處理，可見被告甲○○於本件購屋中扮演之
    角色非比尋常，蓋告訴人縱因母喪而不及持印章前往銀行領取存摺辦理撥款事宜
    ，惟事後告訴人亦理應詢及印章、存摺及撥款一事，詎告訴人遲未向甲○○拿取
    印章及存摺，待十數日後方向甲○○拿取，所為顯違常情，則是否本件購屋過程
    實為被告甲○○所主導，丙○○僅為借名之人，不無可疑。甚且，被告甲○○若
    非自信該款項為告訴人應給付，而係伊欲盜領者，何以不一次提領九十幾萬元完
    畢，反分別於當日即八十七年十一月十三日、同年月十七日及十八日分次提領，
    徒增告訴人於事中發現而不及提領完畢之危險？又被告甲○○於八十七年十一月
    間即已在丙○○之上開帳戶內提領九十幾萬元，告訴人復自陳於八十七年十一月
    二十二日或二十三日即已知悉甲○○將款項盜領，則何以遲至八十八年一月間方
    提告訴？凡此種種，均足使人對告訴人之指訴生疑。且本件房屋價額高達七百多
    萬元，自備款約二百萬元，有證人江鼎國於本院審理時證稱綦詳，雖告訴人丙○
    ○陳稱：係以薪資所得及標會所得交予甲○○付款，當時有介紹人江鼎國在場云
    云（見偵查卷第三十九頁），惟江鼎國於本院訊問時則否認有看見丙○○交款予
    甲○○之事實，是以上開房屋價款究由何人所出資給付，並非無疑。綜上所述，
    告訴人之前揭指訴顯有瑕疵，又在本院審理時，經本院以證人身分傳拘無著，無
    從進一步認定其指訴之真實，此外復查無其他積極證據足認被告甲○○有公訴意
    旨所指犯行，揆諸前揭法條，自難徒憑告訴人片面瑕疵之論述遽入人罪，應認不
    能證明被告犯罪，依法應為無罪之諭知。
據上論斷，應依刑事訴訟法第三百零一條第一項，判決如主文。
中      華      民      國    八十八    年      十      月    二十七    日
                                        法  官  周  淡  怡
右正本證明與原本無異。
如不服本判決，應於判決送達後十日內向本院提出上訴狀( 應附繕本 )，上訴於
臺灣高等法院台中分院。
                                        書記官  陳  貴  瑋
中      華      民      國    八十八    年      十      月     二十七   日


司法院資訊處製作；財團法人民間司法改革基金會備份。
